臺灣臺南地方法院民事裁定
110年度法字第56號
聲  請  人  魏長義  

上列聲請人聲請變更法人捐助章程，本院裁定如下： 
    主  文
聲請駁回。 
聲請程序費用新臺幣壹仟元由聲請人負擔。 
    理  由
一、聲請意旨略以：聲請人為財團法人馬稠後關帝廟之董事長，
     該財團法人於民國60年4月28日報經臺南縣政府（現已改制
     為臺南市政府）核准設立，並已聲請本院准予登記（登記
    簿 第5冊、第2頁、第76號）在案。茲因業務需要，經董事
    會第 12屆第2次會議決議修訂捐助（暨組織）章程計第1、2
    、4、 7條，共4條（詳如聲請狀所附條文對照表），爰依民
    法第62 條、第63條之規定，聲請准予變更等語。
二、本院之判斷：
 (一)按財團之組織及其管理方法，由捐助人以捐助章程或遺囑
     定之。捐助章程或遺囑所定之組織不完全，或重要之管理
     方法不具備者，法院得因主管機關、檢察官或利害關係人
     之聲請，為必要之處分；又為維持財團之目的或保存其財
     產，法院得因捐助人、董事、主管機關、檢察官或利害關
     係人之聲請，變更其組織，民法第62條、第63條分別定有
     明文，是依民法第62條規定聲請法院就捐助章程為必要處
     分者，以財團之組織不完全，或重要之管理方法不具備為
     要件；依同法第63條規定聲請變更財團組織者，以維持財
     團之目的或保存其財產之必要為限，至於財團名稱、設立
     宗旨、業務範圍、目的事業之變更，非屬財團組織有關之
     事項，亦與財團之管理方法無涉，與民法第62條、第63條
     所定得聲請法院為章程之必要處分或變更組織要件不符，
     自不在聲請之列。而民法第62條所謂財團之組織不完全，
     例如財團內部之董事會或監察人之組織不完全者是；所謂
     重要之管理方法，例如董監事之任免方式、董事會執行事
     務之決議方法及財團財產之管理方法等是。再財團法人經
     設立登記後，如其捐助章程所定之組織不完全或重要之管
     理方法不具備，或為維持財團之目的或保存其財產，而必
     須變更章程者，應聲請法院為必要之處分，或變更其組織
     ，不得自行變更，如不屬於上述事項之章程變更，則只需
     取得目的事業主管機關之許可，即可聲請該管法院辦理變
     更登記（司法院祕台廳㈠字第01199號函釋同此看法）。另
     法人登記事件，應依非訟事件法第82條規定，逕向該法人
     事務所所在地之地方法院登記處聲請變更登記，無庸向法
     院聲請裁定。 
(二)查聲請人主張之前開事實，有其提出之財團法人馬稠後關帝
     廟新、舊捐助章程、捐助章程修正對照表、110年度第12屆
     第2次董監事聯席會議紀錄、110年度第12屆第2次董監事聯
     席會議簽到表、臺南市白河區公所110年11月11日所民字第
    1 100742747號函、臺南市政府民政局110年11月5日南市民
    宗 字第1101342986號函、法人登記證書等件為證。惟觀其
    修正 條文第1條、第2條、第7條，係有關財團名稱之變更；
    第4 條，係因行政區域調整而修改事務所里別，均與財團法
    人 「組織不完全」、「重要管理方法不具備」或「維持財
    團之 目的或保存其財產」等無涉，揆諸前開說明，毋庸聲
    請法院 裁定准予變更捐助章程，應於取得目的事業主管機
    關許可或 核准後，逕向法院登記處辦理變更登記即可。從
    而，本件聲 請人聲請裁定變更章程，於法未合，應予駁回
    。
三、依非訟事件法第21條第1項前段、第24條第1項，裁定如主 
    文。
中　　華　　民　　國　　110 　年　　12　　月　　22　　日
                  民事第一庭    法  官　盧亨龍
以上正本係照原本作成。
如對本裁定抗告須於裁定送達後10日內向本院提出抗告狀，並繳
納抗告費新臺幣1,000元（須附具繕本）。
中　　華　　民　　國　　110 　年　　12　　月　　22　　日
                                書記官  謝婷婷